【裁判字號】    99,易,1128
【裁判日期】    990727
【裁判案由】    詐欺
【裁判全文】
臺灣高雄地方法院刑事判決              99年度易字第1128號
公  訴  人  臺灣高雄地方法院檢察署檢察官
被      告  甲○○
上列被告因詐欺案件，經檢察官提起公訴（99年度偵字第399號）
，本院判決如下：
    主  文
甲○○幫助犯詐欺取財罪，處有期徒刑月，如易科罰金，以新
台幣壹仟元折算壹日。
    事  實
一、甲○○明知當前申請金融帳戶甚為方便，但詐騙集團或不法
    份子為掩飾其詐欺取財之不法行徑，避免執法人員之追究及
    處罰，經常捨自己申請而利用他人之金融帳戶為工具以遂行
    詐騙，因而客觀上可預見無故欲取得他人金融帳戶使用之行
    徑，常與財產犯罪有密切關連，竟意圖為自己及第三人不法
    所有，以縱有人持其金融帳戶作為詐騙犯罪工具亦不違其本
    意之不確定故意，於緊接民國98年7 月13日前某日，在不詳
    地點，以不詳之代價，將其95年7 月16日申設之中華郵政股
    份有限公司高雄草衙郵局第000000-0000000-0號帳戶（下稱
    系爭帳戶）之存摺、提款卡、密碼，交予姓名年籍不詳之成
    年人（下稱系爭不詳之人）使用。嗣系爭不詳之人與其所屬
    之詐欺集團成員共同基於詐欺取財之犯意聯絡，由詐騙集團
    某成員於98年7 月12日下午6 時14分許，撥打電話至乙○○
    所使用之0000000000號行動電話，向乙○○佯稱因網路購物
    時員工操作不當，誤設定為分期付款，將會每月從乙○○郵
    局帳戶扣款，故請乙○○前往提款機，利用金融卡作解除設
    定之動作，致乙○○陷於錯誤，而依指示於同年月13日下午
    5 時41分許，在位於基隆市○○區○○街64號之六堵郵局即
    基隆市14支局，操作提款機錯誤轉帳新台幣（下同）3,859
    元，存入系爭帳戶，旋遭上開詐欺集團成員提領一空，嗣乙
    ○○事後發現受騙並報警處理，始循線查悉上情。
二、案經乙○○訴請桃園縣政府警察局中壢分局報請臺灣桃園地
    方法院檢察署呈請臺灣高等法院檢察署令轉臺灣高雄地方法
    院檢察署檢察官偵查起訴。
    理  由
一、證據能力之判斷：
    按被告以外之人於審判外之言詞或書面陳述，除法律有規定
    者外，依刑事訴訟法第159 條第1 項之規定，雖不得作為證
    據，但依同法第159 條之5 規定，經當事人於審判程序同意
    作為證據，法院審酌該言詞陳述或書面陳述作成時之情況，
    認為適當者，仍得作為證據，且如當事人、代理人或辯護人
    於法院調查證據時，知有上開不得為證據之情形，而未於言
    詞辯論終結前聲明異議者，視為有前項之同意。而本件關於
    證人即告訴人乙○○於警詢中所為之陳述，被告於本院行準
    備程序時，表示對證據能力沒有意見（詳本院卷第14頁），
    且被告亦未於本院審理過程中聲明異議，本院審酌上開陳述
    作成時之情況均屬正常，且與本案相關之待證事實具有關連
    性，因認上開證據均具有證據能力。
二、事實之認定：
    訊據被告甲○○雖自承系爭帳戶為其所申請設立，然矢口否
    認將系爭帳戶資料交付他人供詐欺集團犯罪使用，辯稱系爭
    帳戶為88年間所申請設立，95年服役完畢即未使用，約97年
    7 月份間，伊至台新銀行提款機提領台新銀行帳戶之薪資時
    ，該帳戶被凍結，經台新銀行人員告知，已知系爭帳戶被凍
    結，但伊向前鎮分局確認，員警僅給予反詐騙資料，故直至
    接受中壢地方法院檢察署（應為桃園縣政府警察局中壢分局
    之誤）偵訊後，始確認系爭帳戶之存摺、提款卡遺失，推想
    是98年1 、2 月間，自鳳山搬回前鎮家中時遺失，伊未將密
    碼記載於存摺或提款卡上，詐欺集團成員可能係以類如木馬
    程式破解查悉，或自郵局總局竊知密碼，並長期觀察，確認
    系爭帳戶均未使用後，才持以作為犯罪工具云云。經查：
  (一)所承部分核與系爭帳戶之開戶資料、交易資料相符，有中華
    郵政股份有限公司函及所附系爭帳戶開戶資料、交易資料附
    卷可稽（詳臺灣桃園地方法院檢察署98年度偵字第25390 號
    卷【下稱偵(一)卷】第8 至11頁），堪信為真實，則系爭帳戶
    係被告所申設之事實，應可認定。
  (二)告訴人劉裕盛如事實欄所載被詐騙之情，業經其證述在卷（
    詳偵(一)卷第12至14頁），並有郵政自動櫃員機儲戶交易明細
    表、系爭帳戶交易資料各1 份附卷可稽（詳偵(一)第16頁、第
    10頁），且核與被告供述不知告訴人轉入款項之情相符（詳
    偵(一)卷第4 頁筆錄），所證亦堪信為真實，則告訴人確有如
    事實欄所載之被詐騙事實，亦可認定。
  (三)按當前申請金融帳戶甚為方便，但詐欺集團或不法份子為掩
    飾其詐欺取財之不法行徑，避免執法人員之追究及處罰，經
    常捨自己申請而利用他人之金融帳戶為工具以遂行詐騙，因
    而客觀上可預見無故欲取得他人金融帳戶使用之行徑，常與
    財產犯罪有密切關連；且為確保該金融帳戶不致因申請人辦
    理掛失，使即將成功之詐騙徒勞無功，通常均會事先取得該
    金融帳戶申請人之同意，而目前坊間詐欺集團經申請人同意
    使用金融帳戶之方法，大致區分為以金錢購買及詐騙取得，
    然因近來上開詐騙層出不窮，大眾傳播工具已有大幅報導，
    政府亦再三宣導民眾注意以免受騙，是除知識、社會經驗均
    低於一般平均值甚多者外，對上開情形自無不知之可能，金
    融帳戶被詐騙供詐欺犯罪使用之情形已大幅減少，則具一般
    正常知識、社會經驗者所申設之金融帳戶，如被詐欺集團用
    為詐騙他人匯款之工具，而無法說明詐欺集團何以可取得其
    金融帳戶資料之合理原因，自應認係將金融帳戶出賣他人使
    用，有為自己及第三人不法所有之意圖，並具縱他人持其金
    融帳戶作為詐騙工具亦不違其本意之不確定故意。而本件：
    1.被告為73年9 月17日生，高職畢業，有調查筆錄附卷可稽
      （詳偵(一)卷第3 頁），本件詐騙發生時已滿24歲，且其供
      承曾在家樂福五甲店、愛河店工作，有筆錄附卷可按（詳
      本院卷第26頁），堪認有一定之學歷及社會工作經驗，對
      上開政府三令五申所宣導之防詐騙訊息，當有一定瞭解，
      則對上開詐欺集團詐騙前先行取得金融帳戶之慣用詐騙手
      法，自有一定之認知。
    2.被告雖辯稱可能係自鳳山搬回前鎮家中時，遺失系爭帳戶
      之存摺、提款卡，經詐騙集團成員長期觀察，確認系爭帳
      戶均未使用，經以類如木馬程式破解或自郵局總局竊知密
      碼後，持系爭帳戶作為犯罪工具，然：(1)因少數民眾仍有
      貪圖小利之情形，是目前詐欺集團以詐騙、購買之方式，
      取得金融帳戶尚稱容易，是就科技方面，其等多係鑽研於
      架設電話轉接平台，藉兩岸或境外之轉接，以躲避查緝，
      尚未見取得金融帳戶提款卡後，以科技方式破解得知密碼
      作為犯罪工具者，被告辯稱詐騙集團成員係藉類如木馬程
      式破解，或自郵局總局竊知系爭帳戶密碼，與目前詐欺集
      團詐騙之手法不符，尚無可採；(2)詐騙集團無論係以何方
      式取得他人金融帳戶資料，為求有效使用，以防申設人因
      各種原因辦理掛失，取得不易之詐騙款項存入後無法提領
      ，通常均係在金融帳戶取得後儘速使用，而本件系爭帳戶
      被用以供被害人匯入詐騙款項之時間為98年7 月13日，有
      被害人匯款之郵政自動櫃員機儲戶交易明細表及系爭帳戶
      之交易資料各1 份附卷可稽（詳偵(一)卷第16頁、第10頁）
      ，則詐騙集團取得系爭帳戶存摺、提款卡、密碼之時間，
      應在98年7 月13日前不久之某日，而被告所辯可能遺失即
      自鳳山搬回前鎮住處之時間為98年1 、2 月，有筆錄附卷
      可稽（詳本院卷第13頁、第28頁），該搬遷時間距告訴人
      被詐騙之98年7 月13日，相距至少4 個月，甚久，衡情系
      爭帳戶存摺、金融卡如於該次搬遷過程遺失，而由詐騙集
      團直接或間接取得，自無可能於4 個多月以後始用以詐騙
      ，則上開於搬遷過程遺失系爭帳戶存摺、金融卡之所辯是
      否與事實相符，亦難令人無疑；(3)系爭帳戶係於案發翌日
      即98年7 月14日被設定為「警示帳戶」，業經中華郵政股
      份有限公司函載述甚明，有該函件附卷可佐（詳偵(一)卷第
      8 頁），被告辯稱於97年7 月份間，已自台新銀行人員知
      悉系爭帳戶被凍結，所辯顯與事實不符，不足採信，且所
      辯因上開告知後，前往前鎮分局確認，亦難認與事實相符
      ，同無可採；(4)金融帳戶存摺、提款卡為個人重要金融資
      料，申設者自應小心保管，如有遺失並應迅速採取掛失之
      補救措施，而被告除如上辯稱自台新銀行人員知悉系爭帳
      戶被凍結，隨後向前鎮分局查證，而該部分所辯無可採外
      ，竟辯稱係案發後警方通知前往詢問後，才再次確認系爭
      帳戶之存摺、提款卡被用為詐騙工具（詳本院卷第28至29
      頁筆錄，依據證資料，被告因本案至中壢係接受桃園縣政
      府警察局中壢分局司法警察詢問，非接受檢察署人員偵訊
      ，是所辯接受地檢署偵訊後仍找不到，始確認系爭帳戶之
      存摺、提款卡遺失，應係接受司法警察詢問後，始確認系
      爭帳戶之存摺、提款卡遺失之誤），上開未及時發現遺失
      之所辯亦與常情不符；(5)依被告所辯，系爭帳戶僅存摺及
      金融卡遺失，但密碼並未以文字記載於有形物體而與存摺
      、金融卡一併遺失，亦有筆錄附卷可稽（詳本院卷第32頁
      ），則詐欺集團即使拾獲或間接取得系爭帳戶之存摺、提
      款卡，以目前詐欺集團使用他人金融帳戶之模式，如非經
      由被告告知密碼，亦難認可逕自作為詐欺匯入款項之工具
      ，而本件如上所述，詐欺集團業已使用系爭帳戶作為詐騙
      之工具，足見被告存摺、提款卡遺失非交付他人使用之所
      辯，應與事實不符。
    3.綜上，被告具有一定之學歷及社會工作經驗，對詐欺集團
      詐騙前先行取得金融帳戶之慣用手法有一定認知，而申設
      之系爭帳戶資料既被用為本件詐騙之工具，就詐欺集團何
      以可取得系爭帳戶資料之所辯，竟有如上諸多不合理之情
      形，所辯自不足採信，從而應認被告係將系爭帳戶出賣予
      他人使用，有為自己及第三人不法所有之意圖，並具縱他
      人持系爭帳戶作為詐騙工具亦不違其本意之不確定故意。
  (四)綜上所述，本件事證明確，被告有事實欄所載之犯行，應堪
    認定。
三、論罪科刑：
    核被告所為，係犯刑法第30條第1 項前段、第339 條第1項
    之幫助詐欺取財罪。被告係幫助詐騙集團成員實施詐騙，非
    本身從事詐騙，應依幫助犯之規定，按正犯之刑減輕之。爰
    審酌被告不顧近來社會詐騙之猖獗，竟提供金融帳戶幫助實
    施詐騙，使被害人受有如上之損害，實有不該，否認犯行，
    犯後態度不佳，前無犯罪紀錄，有臺灣高等法院被告前案紀
    錄表附卷可稽（詳本院卷第36頁），素行非佳等一切情狀，
    量處如主文所示之刑，並諭知如主文所示之易科罰金折算標
    準，以資警懲。
據上論斷，應依刑事訴訟法第299 條第1 項前段，刑法第30條、
第339 條第1 項、第41條第1 項前段，刑法施行法第1 條之1，
判決如主文。
本案經檢察官張志杰到庭執行職務。
中    華    民    國    99    年    7     月    27    日
                刑事第六庭審判長法  官  李璧君
                                法  官  曾鈴
                                法  官  鄭峻明
以上正本證明與原本無異。
如不服本判決應於收受判決後10日內向本院提出上訴書狀，並應
敘述具體理由。其未敘述上訴理由者，應於上訴期間屆滿後20日
內向本院補提理由書(均須按他造當事人之人數附繕本)「切勿逕
送上級法院」。
中    華    民    國    99    年    7     月    27    日
                                書記官  吳韻芳
附錄論罪之法條：
中華民國刑法第339條
意圖為自己或第三人不法之所有，以詐術使人將本人或第三人之
物交付者，處5 年以下有期徒刑、拘役或科或併科1 千元以下罰
金。
以前項方法得財產上不法之利益或使第三人得之者，亦同。
前2 項之未遂犯罰之。

司法院資訊處製作；財團法人民間司法改革基金會備份。
